臺灣高等法院刑事判決　　　　　　　　 100年度上訴字第72號
上　訴　人
即　被　告　謝佳娟
選任辯護人　邱鎮北律師
上列上訴人因違反毒品危害防制條例案件，不服臺灣板橋地方法
院98年度訴字第3267號，中華民國99年11月9 日第一審判決（起
訴案號：臺灣板橋地方法院檢察署98年度偵字第21112 號），提
起上訴，本院判決如下：
    主  文
原判決關於謝佳娟販賣第一級毒品三罪暨應執行刑部分均撤銷。
謝佳娟販賣第一級毒品，累犯，處有期徒刑拾伍年陸月。扣案之
海洛因玖包（驗餘淨重共計肆點柒捌公克）沒收銷燬之；電子磅
秤壹台、ELIYA 牌行動電話壹具、分裝袋肆拾貳個（含零點壹參
公克分裝袋拾貳個、零點貳貳公克分裝袋參拾個）均沒收；販賣
所得新臺幣壹仟元沒收之，如全部或一部不能沒收時，以其財產
抵償之。又販賣第一級毒品，累犯，處有期徒刑拾伍年陸月。扣
案之海洛因玖包（驗餘淨重共計肆點柒捌公克）沒收銷燬之；電
子磅秤壹台、USTYLE牌行動電話壹具、分裝袋肆拾貳個（含零點
壹參公克分裝袋拾貳個、零點貳貳公克分裝袋參拾個）均沒收；
販賣所得新臺幣參仟元沒收之，如全部或一部不能沒收時，以其
財產抵償之。又販賣第一級毒品，累犯，處有期徒刑拾伍年陸月
。扣案之海洛因玖包（驗餘淨重共計肆點柒捌公克）沒收銷燬之
；電子磅秤壹台、ELIYA 牌行動電話壹具、分裝袋肆拾貳個（含
零點壹參公克分裝袋拾貳個、零點貳貳公克分裝袋參拾個）均沒
收；販賣所得新臺幣壹仟元沒收之，如全部或一部不能沒收時，
以其財產抵償之。應執行有期徒刑拾玖年；扣案之海洛因玖包（
驗餘淨重共計肆點柒捌公克）沒收銷燬之；扣案電子磅秤壹台、
ELIYA 牌、USTYLE牌行動電話各壹具、分裝袋肆拾貳個（含零點
壹參公克分裝袋拾貳個、零點貳貳公克分裝袋參拾個）均沒收；
販賣所得新臺幣伍仟元沒收之，如全部或一部不能沒收時，以其
財產抵償之。
    事實及理由
一、構成犯罪要件之事實：
  (一)謝佳娟（綽號「小哥」、「阿弟仔」、「老大」）前因轉讓
    毒品案件，經原審法院以87年度訴字第1956號刑事判決判處
    有期徒刑7 月，緩刑3 年確定；因其於緩刑期間內再犯施用
    毒品案件，經原審法院以89年度易字第3224號刑事判決判處
    有期徒刑7 月確定，上開緩刑宣告遂經撤銷，兩案並經原審
    法院以90年度聲字第1372號裁定應執行為有期徒刑1 年確定
    。謝佳娟又因偽造有價證券案件，經原審法院以89年度訴字
    第1378號判決判處有期徒刑3 年2 月確定，與前揭案件接續
    執行後，先於民國92年8 月27日縮短刑期假釋出監，所餘刑
    期付保護管束。惟其於假釋期間內，復又因施用毒品及持有
    毒品案件，經原審法院分別以94年度易緝字第82號、94年度
    簡字第2041號刑事判決分別判處有期徒刑8 月、4 月確定，
    再經原審法院以96年度聲減字第540 號裁定各減其刑2 分之
    1 後，定應執行刑為有期徒刑5 月確定，與前開假釋經撤銷
    後之殘刑有期徒刑1 年5 月又19日接續執行後，於96年7 月
    16日執行完畢。
  (二)詎謝佳娟猶不知悛悔，明知海洛因為毒品危害防制條例第2
    條第1 項所列之第一級毒品，未經許可，不得販賣，竟仍基
    於販賣第一級毒品海洛因之犯意，分別於下列時、地販賣海
    洛因：98年7月初某日，在新北市○○區○○路399號之恩
    主公醫院附近，以新臺幣（下同）1千元之代價，販賣海洛
    因予王碧春（其所涉施用毒品犯行業經併案執行觀察、勒戒
    ）施用。98年7月26日某時，在新北市樹林區某處，以3千
    元之代價販賣海洛因予郭明姮（其所涉施用毒品犯行業經另
    案判刑確定）施用。98年7月28日晚間10時許在位於新北
    市○○區○○路1段之「北基加油站」，以1千元之代價販賣
    海洛因1包予王俊翔（起訴書誤載為王俊「祥」，其所涉施
    用毒品犯行業經另案判刑確定）施用。嗣謝佳娟於98年7月
    31日下午4時45分許，在新北市○○區○○路3段16 0號前為
    警據報查獲，並當場於其身上及所駕駛車牌號碼為6739-UT
    號之自小客車內扣得第一級毒品海洛因9包（毛重共計7.38
    公克、淨重共計4.78公克，被告持有第一級毒品海洛因部分
    業經其撤回上訴確定，海洛因9包經原審宣告沒收銷燬）及
    第二級毒品甲基安非他命4包（毛重共計11.186公克、驗餘
    淨重共計9. 8855公克，原審就此部分不另為無罪之諭知確
    定）、電子磅秤1臺、ELIYA、G-PLUS及USTYLE行動電話各1
    具（含0000000000、0000000000、0000000000、0000000000
    、0000000000門號SIM卡各1枚）及0.13公克分裝袋12個、
    0.22 公克分裝袋30個等物。
二、認定犯罪之積極證據：
  (一)證人王碧春於警詢與偵查之證述，證明被告於上開時地販賣
    海洛因之事實。
  (二)證人郭明姮於警詢與偵查、周富龍於警詢之證述，證明被告
    於上開時、地販賣海洛因予郭明姮之事實。
  (三)證人王俊翔於警詢、原審之證述，證明被告於上開時地販賣
    海洛因，及其以所有0000000000號門號與被告0000000000號
    門號約定交易時間、地點之事實。
  (四)新北市政府警察局中和第二分局扣押物品目錄表所示之電子
    磅秤1 臺、ELIYA 及USTYLE行動電話各1 具（含0000000000
    、0000000000、0000000000門號SIM 卡各1 枚）、0.13公克
    分裝袋12個、0.22公克分裝袋30個、扣案物品照片，證明被
    告販賣海洛因之事實。
  (五)被告使用之0000000000、0000000000、0000000000門號通聯
    紀錄，證明被告有與證人王碧春、郭明姮、王俊翔聯絡之事
    實。
三、被告辯解要旨：
  (一)我與王碧春是一起吸毒的朋友，所以會電話聯絡，通聯紀錄
    不能證明我們有買賣毒品情事。
  (二)郭明姮在警局時，因要跟警察利益交換讓她男友周富龍回去
    ，所以才聽警察的話，其所述時間地點與周富龍所陳均不相
    同，不能證明有向我購買毒品，況郭明姮稱使用男友電話聯
    絡我，亦無此通聯記錄。
  (三)王俊翔稱有打電話給我，但當日根本未與我聯絡，我也沒有
    賣給他。
四、爭點整理：
  (一)被告是否有販賣第一級毒品海洛因予王碧春、郭明姮、王俊
    翔之行為。
  (二)被告是否有販賣第一級毒品海洛因之營利意圖。
五、本院判斷：
甲、程序事項（證據能力）：
  (一)證人王碧春、郭明姮、周富龍（警詢中冒名為王彥祥）、王
    俊翔警詢之陳述有證據能力：
    1.辯護人於本院具狀稱證人王碧春、郭明姮、周富龍、王俊
      翔雖曾在警詢中指訴曾向被告購買毒品，惟嗣後於偵查時
      ，證人王碧春、郭明姮均翻異前供，改稱係遭警方脅迫所
      致，復因檢察官告之要與警方對質，渠等害怕日後警方找
      麻煩，方坦承警詢內容無誤云云。
    2.按被告以外之人於司法警察調查中所為之陳述，與審判中
      不符時，其先前之陳述具有較可信之特別情況，且為證明
      犯罪事實存否所必要者，得為證據，刑事訴訟法第159條
      之2 定有明文。至警詢中之陳述具備可信性與必要性，事
      實審法院除應衡酌該警詢筆錄作成之外部情況，就詢問有
      無出於不正方法、陳述是否出於非任意性等適法性與否為
      整體之考量外，應兼顧基於發見真實之需求，具有重要關
      係。本件證人王碧春、郭明姮、周富龍、王俊翔於警詢之
      陳述，依其記載內容，均係採取一問一答方式，且較少權
      衡利害得失或受他人干預，復參諸證人等在案發時所處之
      環境，其能認知被告之行為內容，依憑個人知覺經驗所為
      之供述，亦非出於不當之暗示，並未違背通常一般日常生
      活經驗之定則，應認其警詢筆錄內容係根據其陳述之內容
      所記載，則該筆錄內容之公正客觀性即無由質疑。綜上情
      況判斷，本院認上開證人等於警詢之陳述，具有較可信之
      特別情況，且渠等警詢筆錄均基於發見真實之需求而有重
      要關係，為證明犯罪事實之存否並有必要，故渠等於警詢
      之陳述，本院認符合刑事訴訟法第159 條之2 之情形，依
      法均有證據能力。
  (二)證人王碧春、郭明姮偵查之陳述有證據能力：
    1.辯護人於本院具狀稱證人王碧春、郭明姮初始於檢察官訊
      問時證稱係警方要求渠等供述係向被告購買毒品，因檢察
      官宣稱要找警方對質，渠等怕警方嗣後找才麻煩，才同警
      詢筆錄相同陳述云云。
    2.按被告以外之人於偵查中向檢察官所為之陳述，除顯有不
      可信之情況者外，得為證據，同法第159 條之1 第2 項定
      有明文。偵查中被告以外之人（包括證人、鑑定人、告訴
      人、被害人及共同被告等）於偵查中之證詞，性質上均屬
      傳聞證據。惟現階段刑事訴訟法規定檢察官代表國家偵查
      犯罪、實施公訴，依法其有訊問被告、證人及鑑定人之權
      ，證人、鑑定人且須具結，而實務運作時，檢察官偵查中
      向被告以外之人所取得之陳述，原則上均能遵守法律規定
      ，不致違法取供，其可信度極高，職是，被告以外之人前
      於偵查中已具結而為證述，除反對該項供述得具有證據能
      力之一方，已釋明「顯有不可信之情況」之理由外，不宜
      以該證人未能於審判中接受他造之反對詰問為由，即遽指
      該證人於偵查中之陳述不具證據能力。是證人王碧春、郭
      明姮於檢察官偵查時具結所為之證述，被告未曾提及檢察
      官在偵查時，有任何不法取供之情形，且客觀上並無顯不
      可信之情況，是前揭證人於偵查中之證言自具有證據能力
      。
  (三)本案搜索及扣押程序合法：
    1.辯護人於本院具狀稱被告係長期施用毒品者，明知扣案物
      品屬違禁品或極易被認為係供販毒所用之工具，將之隱匿
      猶未及，豈可能同意搜索，況被告稱當日係駕車等紅燈，
      被10幾個警員拿槍叫下車，其嚇到不敢下車，警員就猛敲
      其車窗，待其下車後，將之壓住，向被告臉上敲1 下，被
      告耳機都飛出去，是警員先從被告口袋拿出1 包東西，被
      告才從車子前面置物箱拿出其他東西，則本件同意搜索自
      屬違法，又不符合緊急搜索要件，則扣押物品並無證據適
      格等語。
    2.按刑事訴訟法第131 條之1 所定：「搜索，經受搜索人出
      於自願性同意者，得不使用搜索票。但執行人員應出示證
      件，並將其同意之旨記載於筆錄。」學理上稱為自願性同
      意搜索，此自願性同意之事實，固應由執行搜索之人員負
      責舉證，一般係以提出受搜索人出具之同意書證明之，然
      如逕依上揭但書規定，於警詢筆錄或搜索扣押證明筆錄之
      適當位置，將該同意之旨記載後，由受搜索人在旁簽署或
      按捺指印予以確認，均無不可；再其徵詢及同意之時機，
      祇須在搜索開始之前表明為已足，非謂受搜索人必須先行
      填具自願受搜索同意書，方得進行搜索，自無許受搜索人
      事先同意，卻因遭搜出不利之證物，遲於審判中指稱自願
      性搜索同意書之出具，係在搜索完成之後，翻言並非事先
      同意（最高法院99年度台上字第2269號判決參照）。本案
      警方係因接獲具體線報指稱被告欲交易毒品而於上開時、
      地攔下被告盤查，再經由被告同意後搜索其本人及車輛乙
      節，業據證人即查獲警員鍾國楨、劉進清於原審審理中證
      述甚明（見原審卷(一)第116 至117 頁、第119 至120 頁）
      ，並有被告所簽立之自願受搜索同意書、搜索扣押筆錄附
      卷可稽（見偵字卷第49至52頁）；參酌鍾國楨等警員攔下
      被告時，有出示證件表明身份（見原審卷(一)第116 頁反面
      ），且回到警局後亦有製作搜索扣押筆錄及自願受搜索同
      意書載明被告同意之意旨，而被告遭警方查獲後，曾請原
      審辯護人沙洪律師到場陪同應訊（見偵字卷第9 頁），可
      徵其係知悉自己法律上權利之人，且前已有如事實欄所示
      之多項前科，有本院被告前案紀錄表可按，亦非首次面對
      警方不知如何主張權利者，是若被告當時確未同意警方搜
      索，自可拒絕在搜索扣押筆錄同意搜索部分及自願受搜索
      同意書上簽名，然被告竟仍在上開自願受搜索同意書及搜
      索扣押筆錄上簽名表示同意搜索之意思，可徵其當時應有
      願意配合搜索之意思甚明。則本案警員對被告所為之搜索
      合法，所扣押之物品，均有證據能力。
  (四)本案逮捕被告程序合法：
    1.辯護人於原審具狀稱當日被告係駕車於等紅綠燈時為警查
      獲，並非毒品交易現場，而警方未對被告施以通訊監察，
      且對於情資來源交代不明，則警方逮捕被告之依據為何？
      又以何方式誘出證人王碧春、郭明姮、周富龍、王俊翔？
      其不符緊急搜索之要件，未依法定程序逮捕被告甚明等語
      。
    2.按犯罪在實施中或實施後即時發覺者，為現行犯，刑事訴
      訟法第88條第2 項定有明文。被告既於其身上及車上遭警
      方查獲前揭扣案毒品，即係持有毒品之現行犯，警方當場
      加以逮捕，自屬合法。至警方查獲證人王碧春、郭明姮、
      王俊翔、周富龍（警詢中冒名王彥祥）部分，因警方原已
      接獲線報指稱被告販賣毒品，後亦確實於被告身上及車上
      查獲前揭數量不少之毒品，自可合理懷疑被告涉嫌販賣毒
      品。而買賣毒品多以電話聯絡交易細節，此為法院審理此
      類案件職務上所已知之事實，是警方在各該證人主動打電
      話被告時（見原審卷(一)第23頁反面），由警方接聽後約出
      調查被告「先前是否曾販賣毒品」之待證事實，均屬警方
      蒐集證據之合法調查手段，並因證人王碧春、郭明姮當時
      因案遭通緝而加以逮捕，程序上亦無不法之處，是被告、
      辯護人質疑警方逮捕被告及約詢證人之調查程序違法，尚
      非可採。
乙、實體事項：
  (一)本件被告遭查獲販賣第一級毒品之經過：
    被告於98年7 月31日下午16時45分許，駕駛6739-UT 號自小
    客車行經新北市○○區○○路3 段160 號前，為根據可靠情
    資掌握被告行蹤之查緝人員攔查，被告下車後，警方出示證
    件表明身分，獲被告同意，遂於被告身上及車上查獲第一級
    毒品海洛因9 包（毛重共計7.38公克、淨重4.78公克）、第
    二級毒品甲基安非他命4 包（毛重共計11.186公克、驗餘淨
    重共計9.8855公克）、電子磅秤1 臺、ELIYA 、G-PLUS及US
    TYLE行動電話各1 具（含0000000000、0000000000、000000
    0000、0000000000、0000000000門號SIM 卡各1 隻）及0.13
    公克分裝袋12個、0.22公克分裝袋30個等情，為被告於警詢
    、證人鍾國楨、劉進清於原審審理中證述明確（見偵字卷第
    9 頁、原審卷(一)第116 至119 頁），並有自願受搜索同意書
    、搜索扣押筆錄、扣押物品目錄表及扣案物品照片在卷可稽
    （見偵字卷第49至55頁、第78至94頁）。又被告遭查獲後，
    其使用之手機鈴響頻繁，證人鍾國楨遂予接聽，並告知對方
    被告在忙，與之相約地點，並將來電之證人王碧春、郭明姮
    、周富龍、王俊翔帶回警局而查獲渠等購買毒品之事實，亦
    經證人鍾國楨於原審審理、證人王碧春、郭明姮、周富龍、
    王俊翔於警詢時陳述無訛（見偵字卷第20至21頁、第26頁、
    第31至32頁、第35至37頁），是本件查獲之過程堪信為真實
    。
  (二)被告販賣第一級毒品海洛因予王碧春之證據及理由：
    1.證人王碧春於警詢時稱：我於98年7 月初某日在恩主公醫
      院附近以1000元向短髮、男子裝扮之被告購買海洛因施用
      ，查獲當日即98年7 月31日我撥打0000000000號門號，也
      是欲購買海洛因等語（見偵字卷第22頁）。
    2.證人王碧春於偵查時結證稱：98年7 月初在恩主公醫院附
      近向被告購買1000元海洛因，這1 次即98年7 月31日為警
      查獲當次，我以0000000000號門號打被告的電話00000000
      00號，本欲跟她聯絡買毒品事宜等語（見偵字卷第122 頁
      ）。
    3.卷附被告所持0000000000門號行動電話之通聯紀錄所示，
      被告於98年7 月間確曾多次與證人王碧春所持0000000000
      門號行動電話通話，其中亦有數次通話時被告之基地台位
      置在恩主公醫院附近之臺北縣三峽鎮○○路、復興路一帶
      （如98年7 月2 日下午13時22分27秒、15時30分51秒、同
      年月3 日晚間18時59分19秒，見原審卷(二)第120 頁、第12
      5 頁反面）。則證人王碧春證稱在恩主公醫院附近向被告
      購買海洛因之情，洵屬有據，而可採信。至通聯紀錄雖顯
      示數日被告有與證人王碧春於恩主公醫院附近通聯之情，
      然因證人王碧春僅證述98年7 月間僅向被告購買1 次海洛
      因，依有疑唯利被告原則，應認被告於98年7 月間僅販賣
      海洛因予證人王碧春1 次。
    4.雖證人王碧春嗣於原審審理時翻異前詞，改稱並未向被告
      購買過海洛因，偵查中係因怕檢察官找警方來對質，怕因
      此得罪警方找其麻煩，所以才說謊云云（見原審卷(一)第12
      5 頁）。惟經原審當庭勘驗其於偵查之應訊光碟結果，證
      人王碧春一開始係向檢察官否認曾向被告購買海洛因，稱
      警詢中係因警方要其這樣講所以才稱有向被告購買海洛因
      ，然檢察官表示要找警察來對質後，證人王碧春一開始說
      「好」，又表示「真的很兩難」，檢察官表示若警方強迫
      證人王碧春如此回答的話，要抓警察後，證人王碧春即表
      示警方沒有強迫，並證稱確實有於98年7 月初在三峽恩主
      公醫院向被告買過1 次1 千元的海洛因，被查獲當日亦係
      因其打電話要向被告購買海洛因，不料卻遭警方接聽而遭
      查獲。再經原審詢問後，證人王碧春即坦承其於偵查中稱
      「兩難」係因擔心害到被告，而之後還是說了，是因為「
      說真話」比較好等語（見原審卷(二)第27頁反面至32頁反面
      ），即證人王碧春於原審審理中亦已證稱其先前於偵查中
      所證曾於上開時、地向被告購買海洛因，乃屬真話，應無
      疑義。
    5.辯護人具狀稱證人王碧春於偵查中稱係使用0000000000之
      門號撥打被告之0000000000號門號購買毒品，依卷附0000
      000000之通聯記錄，98年7 月2 日被告有與證人王碧春通
      聯，惟被告與證人王碧春彼此認識，互有通聯亦屬尋常，
      此通聯記錄不得作為證人王碧春指訴之補強證據云云（見
      本院卷第68至69頁）。惟證人王碧春於98年7 月份有施用
      海洛因，業據其於原審審理中證述明確（見原審卷(一)第12
      4 頁反面），且其被查獲後亦遭扣得海洛因注射針筒1 支
      、海洛因殘渣袋2 只（見偵字卷第169 頁），則其確有施
      用海洛因之習慣甚明，參酌其警詢及偵查中均稱遭查獲當
      日撥打被告電話也是為購買海洛因等情，則整體觀察，上
      開通聯記錄自得補強證人王碧春所陳事實甚明。
  (三)被告販賣第一級毒品海洛因予郭明姮之證據及理由：
    1.證人郭明姮於警詢時稱：我持有及吸食之毒品海洛因是向
      綽號「小哥」之女子所購買，她瘦瘦矮矮的、短頭髮、長
      得像男生，我於98年7 月26日19至20時以3000元代價向「
      小哥」購買1 次海洛因等語（見偵字卷第26頁）。
    2.證人郭明姮於偵查中結證稱：98年7 月26日我與被告相約
      ，以3000元向被告買海洛因等語（見偵字卷第125 頁）。
    3.證人即郭明姮男友周富龍（警詢中冒名王彥祥）於警詢陳
      稱：98年7 月26日我女朋友以新台幣3000元代價跟綽號「
      阿弟仔」購買海洛因，是我女朋友出面跟「阿弟仔」交易
      ，「阿弟仔」是頭髮短短的、矮矮瘦瘦的、看起來很像男
      生的女生等語（見偵字卷第31至32頁）。
    4.證人周富龍於原審審理結證稱：我曾搭載郭明姮去找被告
      ，郭明姮下車，我人在車上，郭明姮上車後，身上就有毒
      品了，應該是向被告拿的，而98年7 月26日曾開車載郭明
      姮找被告，0000000000的電話是郭明姮在使用等語（見原
      審卷(二)第7 頁正、反面）。
    5.依卷附被告所持0000000000號門號行動電話之通聯紀錄所
      示，被告於98年7 月26日當天，亦確實與證人郭明姮所持
      0000000000門號行動電話，分別於19時35分33秒、20時53
      分31秒有通聯，基地台位置位在三峽鎮○○路468 號（樹
      林鎮）一帶（見原審卷(一)第168 頁），堪以補強證人郭明
      姮於警詢及偵查、證人周富龍於警詢所稱98年7 月26日於
      向被告購買海洛因3000元之事實。至證人郭明姮與周富龍
      於上述警詢所稱係以周富龍0000000000號門號撥打被告00
      00000000號門號，及渠等於警詢或偵查中所稱交易地點在
      土城交流道或土城城林橋附近云云，因與通聯紀錄號碼及
      顯示之基地台位置不合，應認係證人郭明姮使用00000000
       000號門號與被告0000000000號門號聯絡買毒事宜及交易
      地點應在新北市樹林區較為正確。另被告與證人郭明姮於
      98年7 月26日實際現場交易時間，因被告否認有販賣海洛
      因之情，及上開通聯顯示時間並不表示即為現場交易毒品
      之時，及證人郭明姮亦無法確知實際交易時間，故宜認被
      告與證人郭明姮係於98年7 月26日某時買賣毒品海洛因30
      00元較為妥當。是證人郭明姮、周富龍所陳縱有部分不一
      致，亦無礙被告確有販賣海洛因予郭明姮之認定。
    6.雖證人郭明姮在原審審理時即翻異前詞，改稱未曾向被告
      購買過海洛因，偵查中係因在退藥，迷迷糊糊的，自己說
      什麼也不清楚，且前於警詢中曾和警方交換條件，警方同
      意放其同遭查獲之男友周富龍走，亦怕警察找麻煩，所以
      才作偽證，指稱被告有販賣海洛因云云（見原審卷(一)第12
      5 頁反面至127 頁反面）。惟經原審當庭勘驗其於偵查中
      之應訊光碟結果，證人郭明姮一開始係向檢察官否認曾向
      被告購買海洛因，表示警詢中係因警方要我這樣講所以才
      稱有向被告購買海洛因，然檢察官表示要找警察來對質後
      ，證人郭明姮即吞吞吐吐表示係因為其男友的關係，檢察
      官再質問在警詢中是否係陷害被告後，證人郭明姮即稱並
      沒有陷害被告，隨即坦承曾於98年7 月26日和其男友周富
      龍一起到上開城林橋，並向被告購買過3 千元之海洛因等
      語（見原審卷(二)第33頁反面至34頁反面）。按證人郭明姮
      於接受檢察官訊問時，問答流暢，精神狀況正常，且一開
      始尚知否認有向被告購買過毒品，可徵其當時顯無嗣後於
      原審審理中所稱之「退藥、迷迷糊糊」之情形。其雖稱係
      因與警方交換條件云云，然查其男友周富龍於警詢中係冒
      用其友人王彥祥之名義應訊，且未遭警方發現，而當時僅
      於證人郭明姮身上扣得海洛因殘渣袋及摻有海洛因之香煙
      （見偵字卷第157 頁之扣押物品目錄表），亦即證人周富
      龍雖於警詢中曾坦承施用海洛因，但並非現行犯，本即無
      需隨案解送，一般均係待尿液檢驗報告完成，確呈鴉片類
      陽性反應後，才函送檢察官處理，證人郭明姮本無與警方
      交換條件之必要。縱使證人郭明姮不諳上開法律程序，然
      其係與被告及證人王碧春一同解送檢察官，此時證人周富
      龍並未隨同解送，已先行釋放，是證人郭明姮於偵查中應
      訊時，已無需顧慮其男友周富龍，自可據實陳述，而證人
      郭明姮依前揭勘驗結果可知，一開始確實亦係對檢察官證
      稱並未向被告購買過海洛因，亦可徵其此時已不再顧慮證
      人周富龍，是若證人郭明姮果真未曾向被告購買海洛因，
      顯無再次改稱有向被告購買海洛因之必要甚明。況證人郭
      明姮於偵查中經檢察官質疑警詢中是否係陷害被告時，係
      強調其並沒有陷害被告，則其若確未陷害被告，更應繼續
      證稱未向被告購買過海洛因，方屬一致。然證人郭明姮於
      證稱未陷害被告後，竟隨即向檢察官證稱確曾向被告購買
      過1 次等語，於原審上開勘驗程序後，於法官訊問：「妳
      明明有說對被告不利的話，為何妳還說你沒有陷害朋友？
      是因為當時你說的是實話，所以沒有陷害她？」時，亦再
      次強調：「我沒有陷害被告，她是我朋友，我怎麼會陷害
      她。」等語（見原審卷(二)第36頁），此均可徵證人郭明姮
      之意係指其所證稱曾於上開時、地向被告購買過3 千元之
      海洛因乃屬實情，並未陷害被告，灼然甚明。
  (四)被告販賣第一級毒品海洛因予王俊翔之證據及理由：
    1.證人王俊翔於警詢時稱：我施用之海洛因係於98年7 月28
      日22時左右，向綽號「老大」之人，在土城市北基加油站
      以1000元購買1 包等語（見偵字卷第35頁）。
    2.證人王俊翔於原審審理時結證稱：我確曾以0000000000門
      號行動電話撥打被告所持0000000000門號行動電話聯絡後
      ，於98年7 月28日晚間10時許至「北基加油站」向被告購
      買價值1 千元之海洛因1 包，因為當天是向公司預支薪水
      ，所以印象深刻等語（見原審卷(一)第121 至122 頁）。
    3.卷附被告所持0000000000號門號通聯紀錄所載，確實於98
      年7 月28日晚間21時48分許有雙方之通聯紀錄（見原審卷
      (一)第163 頁）；而被告亦自承當晚確實有與證人王俊翔通
      電話等語（見原審卷(一)第122 頁反面）。雖被告否認曾與
      證人王俊翔於上開時、地見面，然依前揭通聯紀錄所載，
      被告於該通電話時之基地台位置位於臺北縣樹林市○○街
      ，而於當晚22時3 分時，其基地台位置位於臺北縣土城市
      ○○路○段7 號，即該「北基加油站」附近，可徵被告應
      確有於當晚經過該北基加油站無疑。按此份通聯紀錄係於
      審判中方經檢察官提出，偵查時尚未調閱，而證人王俊翔
      竟能得知被告於該日晚上22時許曾出現在該北基加油站附
      近，可徵證人王俊翔所述應屬實情，其當晚確曾與被告在
      該處碰面，方知被告當時出現在該處，至為灼然。被告辯
      稱98年7 月28日未曾與證人王俊翔聯絡、未曾販賣海洛因
      予證人王俊翔云云，亦無足採信。
  (五)被告確有營利之意圖販賣第一級毒品海洛因予王碧春、郭明
    姮、王俊翔行為之證據及理由：
    1.按販賣毒品之行為，本無一定之公定價格，是其各次買賣
      之價格，當亦各有差異，或隨供需雙方之資力、關係之深
      淺、需求之數量、貨源之充裕與否、販賣者對於資金之需
      求如何即殷切與否，以及政府查緝之態度，進而為各種不
      同之風險評估，為機動性之調整，是其價格標準，自非一
      成不變，且販賣者從各種「價差」或「量差」或係「純度
      （如摻入葡萄糖等物）」謀取利潤方式，或有差異，然其
      所圖利益之非法販賣行為目的，則屬相同，並無二致。因
      之，販賣利得，除經行為人坦承，或其價量至臻明確，確
      實難以究其原委。然按一般民眾普遍認知毒品之非法交易
      ，向為政府查禁森嚴且重罰不寬貸，衡諸常情，倘非有利
      可圖絕無平白甘冒被重罰高度風險之理，從而，舉凡其有
      償交易，除足反證其確另基於某種非圖利本意之關係外，
      通常尚難因無法查悉其買進、賣出之差價，而諉無營利之
      意思，或阻卻販賣犯行之追訴（最高法院87年台上字第31
      64號判決意旨參照）。
    2.被告於本院審理時雖供稱其在餐廳作服務生，每月收入約
      4 、5 萬元云云（見本院卷第85頁），惟其於查獲之初警
      詢時卻供稱並無職業（見偵字卷第8 頁），且就其自承每
      月2 、3 萬元之毒品花費、未曾免費送毒品給證人王碧春
      、郭明姮、王俊翔等情（見本院卷第85頁）；參酌證人王
      碧春於原審審理中證稱查獲當日是要和約被告一起去吃飯
      ，和被告沒有仇恨等語（見原審卷(一)第123 頁反面、第12
      4 頁反面）；證人郭明姮於原審審理中證稱其認識被告數
      年，每天都會會講電話，還會一起去吃飯，沒有仇恨等語
      （見原審卷(一)第127 頁）；證人王俊翔亦於警詢稱與被告
      沒有糾紛仇隙等語（見偵字卷第37頁）；被告亦自承與證
      人郭明姮常常見面，與王碧春、郭明姮、王俊翔均為朋友
      等語（見原審卷(一)第23頁反面、本院卷第85頁），是在此
      情形下，證人郭明姮、王碧春及王俊翔等人殊無捏造事實
      誣陷被告之理；而證人王碧春、郭明姮及王俊翔當時均有
      施用海洛因之習慣等情，除據渠等於原審審理中證述甚明
      外（見原審卷(一)第123 頁反面、第12 4頁反面、第126 頁
      、第121 頁反面），證人郭明姮、王俊翔亦因此次遭警查
      獲施用第一級毒品海洛因之犯行而分別經原審以98年度訴
      字第3636號、99訴字第162 號刑事判決判刑確定（見原審
      卷(二)第118 至119 頁反面；證人王碧春則係原於96年間因
      施用第一級毒品海洛因經裁定送觀察、勒戒後未到案執行
      而遭通緝，故緝獲後併案執行觀察、勒戒，且其此次遭警
      方查獲時亦遭扣得海洛因注射針筒、海洛因殘渣袋等物，
      已如前述，此均可認證人王碧春、郭明姮及王俊翔確皆有
      取得海洛因之需求及購買海洛因之動機。且查：被告遭查
      獲之時被查扣海洛因9 包，毒品數量不少，應非僅供被告
      1 人施用所需，又查扣有電子磅秤1 台及分裝袋42個（含
      0.13公克分裝袋12個、0.22公克分裝袋30個），均為販賣
      毒品者依對方需求價量，分裝毒品秤斤論兩不可或缺之生
      財工具，益徵其確有取得海洛因之管道。則被告每月既有
      施用毒品需求，開銷甚大，又無職業，斷無無償免費將毒
      品送予上開證人施用之理，又依前所述，被告交付海洛因
      時均係以電話與上開證人另外約在他處見面，雙方銀貨兩
      訖，顯非朋友見面聚會時順便交付，亦即被告必須先向他
      人購買海洛因後，再特地外出至約定地點與證人王碧春等
      人見面而交易毒品，則其如此耗費時間、精力及資金，並
      甘冒遭警方查緝之風險，顯然即在於將販入之海洛因加價
      出售牟利，本院雖因被告否認販賣，致無從憑以認定被告
      取得各該海洛因之確實時間、地點、對象及其價格，然被
      告確有如前所示之各次毒品交易行為，係因被告猶有相當
      利潤可資賺取，應堪認定。從而，被告主觀上確有營利之
      意圖及販賣之故意，堪以認定。
  (六)綜上所述，本案事證明確，被告意圖營利而販賣第一級毒品
    海洛因予證人王碧春、郭明姮、王俊翔之犯行，均堪認定。
六、論罪科刑適用之法律：
  (一)按被告先後販賣海洛因予王碧春、郭明姮及王俊翔，核其所
    為，均係犯毒品危害防制條例第4 條第1 項之販賣第一級毒
    品罪。被告販賣前持有海洛因之低度行為，為其販賣第一級
    毒品之高度行為所吸收，不另論罪。其所為上開3 次犯行間
    ，犯意各別、行為互殊，應予分論併罰。
  (二)被告有如前構成犯罪要件之事實一、(一)所載犯罪科刑及刑之
    執行情形，有本院被告前案紀錄表在卷可稽，其於有期徒刑
    執行完畢後，5 年以內故意再犯最重本刑有期徒刑以上之本
    罪，雖應依刑法第47條第1 項規定，論以累犯而就其所犯各
    罪分別加重其刑，然因本案所涉之販賣第一級毒品罪法定最
    高本刑為「死刑」或「無期徒刑」部分，依法均不得加重，
    故僅得就販賣第一級毒品罪之法定本刑為「併科罰金」之部
    分，加重其刑。
七、撤銷改判之理由：
  (一)證人王碧春、郭明姮、王俊翔、周富龍警詢筆錄有傳聞證據
    之例外情形而具證據能力，原判決逕認不得作為證據，尚有
    未合。
  (二)扣案被告所有之第一級毒品海洛因9 包（毛重共計7.38公克
    、淨重共計4.78公克），檢察官起訴係犯毒品危害防制條例
    第5 條第1 項之意圖販賣而持有第一級毒品罪，原審變更法
    條論以同條例第11條第1 項持有第一級毒品罪，而於持有第
    一級毒品項下宣告沒收銷燬，惟本院認上開海洛因9 包，乃
    被告欲販賣之第一級毒品，原審未併予於販賣第一級毒品項
    下宣告沒收銷燬，尚有未合。
  (三)扣案分裝袋（0.13公克12個、0.22公克30個）乃被告預備供
    販賣毒品所用之物，應予沒收（詳後述），乃原判決未併予
    宣告沒收；0000000000、0000000000、0000000000門號SIM
    卡，非屬被告所有，不應沒收；被告販賣毒品予證人王俊翔
    係使用0000000000號門號，業據證人王俊翔於原審審理時確
    認無訛（見原審卷(一)第121頁），該門號係插入USTYLE行動
    電話使用，乃原判決竟沒收0000000000號SIM卡及G-PLUS牌
    行動電話，均有未洽。
  (四)被告上訴否認犯行，雖無可採，然原判決既有前揭可議之處
    ，自屬無可維持，應由本院將原判決被告販賣第一級毒品海
    洛因3罪及定應執行刑部分均予撤銷改判。
八、量刑審酌之理由：
    爰審酌被告有上開前科，素行非佳，有本院被告前案紀錄表
    在卷可按，其犯罪之動機、目的在於貪圖不法利益、販賣毒
    品對國民健康及社會治安之危害甚深，持有海洛因之數量，
    兼衡被告販賣之海洛因價值各僅約1 千元、3 千元不等，犯
    罪情狀尚非重大等一切情狀，認縱科以法定最低刑度即無期
    徒刑，猶有情輕法重過苛之憾，在客觀上足以引起一般人之
    同情，堪予憫恕，爰依刑法第59條之規定，就所犯販賣第一
    級毒品罪部分酌量減輕其刑，而各量處如主文第二項所示之
    刑，並依修正前刑法第51條第5 款規定定其應執行之刑。
九、沒收部分：
  (一)本案供犯罪所用或因犯罪所得財物之沒收：
    1.被告係以0000000000、0000000000、0000000000門號行動
      電話之SIM 卡分別插入扣案之ELIYA 牌、USTYLE牌行動電
      話手機內（見偵字卷第54至55頁），作為聯絡工具販賣海
      洛因，手機屬被告為本案販賣第一級毒品犯行所用之物，
      被告坦承為其所有（見偵字卷第10頁），惟門號00000000
      00、0000000000經查所有人為楊惠如、門號0000000000經
      查所有人為曹乙仙（見原審卷(一)第173 頁、第166 頁、第
      161 頁），雖均屬被告使用，然毒品危害防制條例第19條
      第1 項關於沒收之規定，並未規定「不問屬於犯人與否」
      ，均沒收之，自仍以屬於被告或共犯所有者為限，始應予
      以沒收依（最高法院92年度台上字第4391號判決參照），
      是依毒品危害防制條例第19條第1 項前段之規定僅宣告沒
      收ELIYA 牌、USTYLE牌行動電話。
    2.扣案電子磅秤係將海洛因秤量後加以分裝販賣，屬被告為
      本案販賣第一級毒品犯行所用之物，被告坦承為其所有之
      物（見原審卷(一)第37頁），應依毒品危害防制條例第19條
      第1 項前段之規定宣告沒收。
    3.扣案0.13公克分裝袋12個、0.22公克分裝袋30個，被告坦
      承為其所有（見原審卷(一)第37頁），衡情倘屬分裝後供自
      己施用，應係買回家分裝比較隱密，然被告卻係隨身攜帶
      ，顯為供其預備分裝海洛因以資販賣之物，應依刑法第38
      條第1 項第2 款宣告沒收。
    4.被告販賣海洛因予證人王碧春、郭明姮及王俊翔所得之價
      金分別為1 千元、3 千元、1 千元，均屬被告販賣第一級
      毒品罪犯罪所得之物，應各依毒品危害防制條例第19條第
      1 項之規定宣告沒收，如全部或一部不能沒收時，以其財
      產抵償之。
    5.扣案之海洛因9 包（毛重共計7.38公克、淨重共計4.78公
      克），為被告欲販賣之第一級毒品，除檢驗用罄部分外，
      均應依毒品危害防制條例第18條第1 項前段沒收銷燬之。
  (二)不宣告沒收部分：
    1.扣案之G-PLUS行動電話1 具及0000000000、0000000000門
      號SIM 卡各1 枚（見偵字卷第54至55頁），無證據證明被
      告曾以該行動電話及門號聯絡販賣第一級毒品海洛因事宜
      ，非供被告販毒所用之物，不予宣告沒收。
    2.上開使用於ELIYA 牌、USTYLE牌行動電話之0000000000、
      0000000000、0000000000門號SIM 卡，非屬被告所有，已
      如前述，不予宣告沒收。
十、適用法條
  (一)程序法方面：刑事訴訟法第369 條第1 項前段、第364 條、
    第299條第1 項前段。
  (二)實體法方面：毒品危害防制條例第4 條第1 項、第18條第1
    項前段、第19條第1 項、刑法第11條前段、第47條第1 項、
    第59條、第55條第5 款、刑法第38條第1 項第2 款。
本案經檢察官劉斐玲到庭執行職務。
中    華    民    國   100    年    4     月    20    日
                  刑事第十六庭  審判長法  官  陳晴教
                                      法  官  王敏慧
                                      法  官  吳啟民
以上正本證明與原本無異。
如不服本判決，應於收受送達後10日內向本院提出上訴書狀，其
未敘述上訴之理由者並得於提起上訴後10日內向本院補提理由書
（均須按他造當事人之人數附繕本）「切勿逕送上級法院」。
                                      書記官  張嘉佐
中    華    民    國   100    年    4     月    20    日
附錄：本案論罪科刑法條全文
毒品危害防制條例第4條第1項：
製造、運輸、販賣第一級毒品者，處死刑或無期徒刑；處無期徒
刑者，得併科新臺幣二千萬元以下罰金。